臺灣新竹地方法院刑事判決
111年度重訴字第5號
公  訴  人  臺灣新竹地方檢察署檢察官
被      告  吳佳翰



指定辯護人  本院公設辯護人周凱珍  
上列被告因違反槍砲彈藥刀械管制條例案件，經檢察官提起公訴
（111年度偵字第1890號），本院判決如下︰
    主  文
吳佳翰無罪。
    理  由
一、公訴意旨略以：被告吳佳翰明知具殺傷力之槍枝、子彈係槍
    砲彈藥刀械管制條例公告列管之物品，非經主管機關許可，
    不得持有、販賣，竟基於販賣具殺傷力之改造手槍、子彈之
    犯意，分別於㈠民國110年3月6日上午7時許，在新竹市○○路0
    0巷00號3樓住處內，以新臺幣（下同）2萬5,000元販賣1枝
    改造手槍(管制編號：0000000000)予顏安。㈡110年8、9月間
    某日，在顏安位於新竹縣○○鎮○○○○○路000號2樓D室租屋處內
    ，以3萬5,000元販賣1枝改造手槍(管制編號：0000000000)
    及數顆改造子彈予顏安，嗣顏安於110年9月26日在上開光明
    路租屋處查獲持有上開改造手槍及子彈，循線追查槍枝來源
    ，因認被告違反槍砲彈藥刀械管制條例第7條第1項之販賣手
    槍及同條例第12條第1項之販賣子彈等罪嫌。
二、有罪判決書理由內所記載認定事實所憑之證據，即為經嚴格
    證明之證據，另外涉及僅須自由證明事項，即不限定有無證
    據能力之證據，及彈劾證人信用性可不具證據能力之彈劾證
    據。在無罪判決書內，因檢察官起訴之事實，法院審理結果
    ，認為被告之犯罪不能證明，而為無罪之諭知，則被告並無
    檢察官所起訴之犯罪事實存在，既無刑事訴訟法第154條第2
    項所規定「應依證據認定之」事實存在，因此，無罪判決書
    僅須記載主文及理由，而理由內記載事項，為法院形成主文
    所由生之心證，其論斷僅要求與卷內所存在之證據資料相符
    ，且與經驗法則、論理法則無違即可，所使用之證據不以具
    有證據能力之證據為限，即使不具證據能力之傳聞證據亦非
    不得資為彈劾證據使用，最高法院100年度台上字第2980號
    判決意旨參照。是以，此部分既經本院認定無罪如後述，則
    本院就證據能力部分即毋庸再加以論述，合先敘明。
三、按刑事訴訟法第154 條第2 項規定，犯罪事實應依證據認定
    之，無證據不得認定犯罪事實；又同法第301 條第1 項規定
    ，不能證明被告犯罪或被告之行為不罰者，應諭知無罪之判
    決。次按認定犯罪事實所憑之證據，雖不以直接證據為限，
    間接證據亦包括在內，然而無論直接或間接證據，其為訴訟
    上之證明，須於通常一般之人均不致有所懷疑，而得確信其
    為真實之程度者，始得據為有罪之認定，倘其證明尚未達到
    此一程度，而有合理之懷疑存在時，事實審法院復已就其心
    證上理由予以闡述，敘明其如何無從為有罪之確信，因而為
    無罪之判決，尚不得任意指為違法，最高法院76年台上字第
    4986號判決意旨參照。又按檢察官就被告犯罪事實，應負舉
    證責任，並指出證明之方法，刑事訴訟法第161 條第1 項訂
    有明文，因此檢察官對於起訴之犯罪事實，應負提出證據及
    說服之實質舉證責任，倘其所提出之證據，不足為被告有罪
    之積極證明，或其指出證明之方法，無從說服法院以形成被
    告有罪之心證，基於無罪推定之原則，自應為被告無罪判決
    之諭知，最高法院92年台上字第128號判決意旨參照，亦足
    可參。
四、公訴意旨認被告涉犯理由欄一所示罪嫌，無非係以證人顏安
    、楊靜薰、吳文欽之證述及被告與證人顏安手機對話紀錄、
    內政部警政署刑事警察局鑑定書（110年11月5日刑鑑字第11
    08010885號）、中國信託商業銀行股份有限公司111年1月4
    日函為主要論據。訊據被告堅詞否認公訴意旨所指之犯行，
    並辯稱：我那段時間有去過上開振興路住處，但確定日期不
    記得，我是去跟顏安買毒品；我有去過上開光明路租屋處兩
    三次，有進去過一次，其他都是在租屋處樓下等，都是跟顏
    安買毒品等語（見本院重訴卷第59-60頁）。　
五、本案之所以發動偵查，無非因證人顏安於110年9月26日於前
    揭光明路租屋處遭查獲上開改造手槍及子彈後(其涉犯持有
    槍彈部分，業據本院110年度訴字第319號判決判處有期徒刑
    2年6月，併科罰金新臺幣【下同】10萬元確定)，在偵查中
    供稱係向被告購得而起，是證人顏安之證詞對於本案至關重
    要，然其證詞內容卻有諸多前後不一矛盾之處：
㈠、證人顏安於110年9月27日偵訊中原證稱：查扣的改造手槍我
    從淘寶、露天網站上買零件，自己組裝；子彈也是買零件自
    己裝填火藥等語(見偵1890卷第32背面-33頁)，卻於110年10
    月5日偵訊起改稱係自被告處購得，於該次偵訊時證稱：扣
    案的改造手槍及子彈都是跟被告買的；分三次買，第一次是
    買一支手槍，約109年3、4月，在新竹市振興路買，約2萬5
    千元，當時只有買手槍；第二次買手槍約110年8、9月，在
    新竹縣○○○○○路000號2樓D室租屋處，約3萬5千元；第三次在
    中華大學被告的租屋處，約110年9月多，買10顆，1顆350元
    ，他另外有送我3顆小顆子彈；第四次買子彈，約110年9月
    多，在新竹縣○○○○○路000號2樓D室租屋處，一顆350元，買5
    0顆等語(見偵1890卷第35-35頁背面)，依照證人顏安原本供
    述內容，其係稱扣案改造手槍及子彈為其自行製造，而涉犯
    槍砲彈藥刀械管制條例第7條第1項之製造手槍罪，法定刑為
    「無期徒刑或七年以上有期徒刑，併科新臺幣三千萬元以下
    罰金」，嗣改坦認之罪，則為同條例第7條第4項持有手槍罪
    ，法定刑為「五年以上有期徒刑，併科新臺幣一千萬元以下
    罰金」，遠低於前開製造手槍罪之法定刑，經本院於審理程
    序中訊問證人顏安證詞內容更易之緣由，其僅簡略表示：剛
    開始被抓到緊張亂說的等語(見本院重訴卷第234頁)，但經
    本院請其進一步說明嗣後改稱扣案槍彈係向被告購得並非緊
    張亂說，其則含糊稱：我忘記了等語(見本院重訴卷第234頁
    )，無法給予充分合理的解釋。基此，證人顏安證詞有如此
    重大轉變，其動機已非無可議之處。
㈡、此外，證人顏安於110年10月5日偵訊中證稱：扣案的改造手
    槍及子彈都是跟被告買的；分三次買，第一次是買一支手槍
    ，約109年3、4月，在新竹市振興路買，約2萬5千元，當時
    只有買手槍；第二次買手槍約110年8、9月，在新竹縣○○○○○
    路000號2樓D室租屋處，約3萬5千元；第三次在中華大學被
    告的租屋處，約110年9月多，買10顆，1顆350元，他另外有
    送我3顆小顆子彈；第四次買子彈，約110年9月多，在新竹
    縣○○○○○路000號2樓D室租屋處，一顆350元，買50顆等語(見
    偵1890卷第35-35頁背面)，而於110年10月6日警詢時再詳細
    說明交易過程，而證稱：第一次買槍，我能確定在那段時間
    內，我透過手機軟體Line撥打給被告，他那時候來我位於振
    興路的租屋處找我，賣金牛座型號JP-936可以連發的黑色手
    槍給我，以新台幣2萬5千元，當場拿現金給他，現場只有我
    前妻楊靜薰在場；第二次買槍現場應該有我朋友朱展民及吳
    文欽在場，當天是我透過IphoneFacetime聊天軟體打給被告
    ，叫他帶槍過來我位於光明路的租屋處給我，購買時他聲稱
    是透過3D列印而成的黑色手槍1把，以3萬5千元代價購買，
    當場給付現金，朱展民以及吳文欽都有在場看到我們交易等
    語(見偵11211卷第107-108頁)。但在110年12月3日偵訊時經
    檢察官發現證人顏安於109年5月方始出監，而向其確認第一
    次交易手槍之時間，其又變更證詞：是110年3、4月，時間
    錯了等語(見偵1890卷第41頁背面)，且就第二次交易手槍之
    情況，有別於先前稱只有交易手槍，這次卻稱：有附幾個子
    彈等語(見偵1890卷第42頁)，與先前陳述情況有所齟齬。甚
    者，證人顏安於本院111年度訴字第319號案件準備程序中證
    稱：扣案兩支改造手槍，1支是在110年3月6日跟被告買的，
    大概是在交易前1個禮拜內，被告到我家來找我，在聊天的
    時候問我要不要買槍，當時沒有帶樣品，他拿手機照片給我
    看，是1支黑色手槍、短的，當時他給我看照片的時候，我
    講好要付2萬5，我忘記是怎麼約時間、地點交易，交槍之前
    被告有用電話連絡說要來找我，我記得好像是我在家等他，
    被告先到我家來把槍交給我看，我確認沒有問題，我才叫我
    老婆去領錢，領了2萬元，現金付給被告2萬5，這次沒有交
    付子彈；另一支手槍是在110年8、9月間某日，在竹東鎮交
    槍，交槍前1個禮拜左右，被告到我家問我還要不要另一支
    槍，我叫他把槍拿過來，這次他給我看試射的影片，他沒有
    給我看照片，後來他有把試射槍枝的影片傳給我，是1支黑
    色、短的槍，我才有辦法提供影片給警察，這次他就跟我講
    好這支槍3萬5，沒有送子彈，後來他打電話給我，他就帶槍
    過來，我當時身上有現金3萬5，我沒有再從帳戶領出來，他
    這次給我槍的時候，只有給我槍沒有給我子彈；這次交易被
    告給我看影片的時候我朋友吳文欽、朱展民有在現場，實際
    交槍的時候他們都不在，只有我跟被告在等語(見本院訴319
    卷第61頁)，又與先前所述第二次交易手槍時，吳文欽、朱
    展民均在場，且該次除交易手槍外，另附幾顆子彈之情節大
    相逕庭，證人顏安所述真實性，實非無斟酌再三之必要。
㈢、尤有甚者，辯護人於本院審理程序中詰問何以110年3月11日
    上開振興路遭搜索時並未搜得證人顏安所稱於110年3月6日
    向被告購得之手槍，其竟證稱：我拿到槍的日期跟搜索日期
    沒有差那麼近，我如果是在110年3月11日被搜索，應該就不
    是110年3月6日拿到槍，是在更之前就拿到槍的，不是這麼
    近的日期，具體日期我忘記了，但確定不可能是這麼近的日
    期等語(見本院重訴卷第226頁)，但就第一次交易手槍之日
    期，分明係證人顏安於111年1月13日偵訊中，經檢察官告知
    依據其銀行交易紀錄，110年3月6日、9日各有1筆2萬元之提
    領紀錄，其明確證稱：我跟被告買槍彈，在110年3月初就是
    在110年3月6日或9日。應該是在星期六、日，所以應該是11
    0年3月6日。因為我平常日有在上班等語(見偵1890卷第48頁
    )，竟於本院審理程序中輕易推翻自己先前證述內容。再者
    ，證人顏安於110年9月27日偵訊中經檢方質之何以在110年3
    月11日搜索時未遭查獲本案槍彈，係稱：我藏起來，放在朋
    友那裡，沒有交給警方等語(見偵1890卷第32頁背面)。但其
    於本院111年度訴字第319號準備程序中分明表示：110年3月
    6日買好槍後，我就放在上開振興路的住處， 110年6、7月
    從尖石撿到獵槍後，我就連同買的槍一起放在上開光明路的
    租屋處，110年8、9月買的最後那支槍，三支槍我都放在上
    開光明路的租屋等語(見本院訴319卷第61-62頁)，其於本院
    審理程序中卻證稱：我在110年3月11日遭搜索前把槍移回去
    愛民街住處等語(見本院重訴卷第234頁)，證人顏安對於購
    得手槍後藏放之地點，歷次情節嚴重分歧，在在可見，其證
    述內容憑信性，著實令人存疑。
六、另證人楊靜薰於110年10月6日警詢中證稱：當天被告來找顏
    安，帶槍跟子彈來，在我家擦槍，說要賣給顏安多少錢，當
    時顏安拿他的提款卡叫我去提領現金等語(見偵11211卷第11
    5頁背面)，其於110年12月3日偵訊又證稱：被告帶了兩把槍
    來，其中一把交給顏安等語(見偵1890卷第41頁背面)，其於
    本院審理程序中則證稱：被告帶來1、2把槍還有子彈等語(
    見本院重訴卷第246-249頁)。而與證人顏安前述於110年3月
    6日與被告交易手槍時，只交易1把特定之槍，且沒有交付子
    彈之情，互不相符。至證人顏安於本院111年度訴字第319號
    案件準備程序中分明陳稱第二次交易過程中證人吳文欽於實
    際交槍時並不在場，已如前述。但證人吳文欽卻於110年10
    月13日、12月13日警詢時證稱：當天顏安拿錢給被告時，我
    跟朱展民都在場，我先到朱展民才到，我沒事都待在顏安身
    邊，沒事就會跑去找他，當天我跟朱展民都有看到被告來跟
    顏安拿錢，後來拿完錢被告就走了，說晚上會送槍過來，之
    後當天晚上我就看到被告過來找顏安並拿出一把黑色完整的
    槍好像有附子彈，賣給顏安；我親眼看到被告拿來賣給顏安
    一支手槍及多顆子彈等語(見偵11211卷第123-124、153頁)
    ，其於本院審理程序中仍稱交易槍枝及子彈是同一天發生的
    等語（見本院重訴卷第244頁）。且經本院再次向證人顏安
    確認該次就交易細節，其表示：「(問：所以這一次的交易
    也是同一天吳佳翰把槍枝帶來給你，你確認無誤後就馬上拿
    錢付給他，是否如此？)是」(見本院重訴卷第235頁)，故核
    證人吳文欽就交易標的(是否包含子彈)、實際交易過程(交
    錢交槍之順序經過)與證人顏安所述均不相同。基此，本院
    無從以證人楊靜薰、吳文欽之證述內容作為證人顏安證述內
    容真實性之佐證，遽認被告涉犯本件販賣槍枝之罪嫌。
七、至檢察官所舉之被告與顏安手機對話紀錄，至多僅可證明被
    告有傳送上開影片，但尚無以證明影片中之槍枝確係扣案手
    槍、更遑論藉此證明被告有本件所指販賣槍彈之罪嫌；至內
    政部警政署刑事警察局鑑定書（110年11月5日刑鑑字第1108
    010885號）、中國信託商業銀行股份有限公司111年1月4日
    函，充其量證明扣案槍彈殺傷力情況及顏安銀行帳戶交易明
    細，尚難證明被告有本件所指販賣槍彈之罪嫌。　　　　
八、綜上所述，證人顏安所述內容已有疵累，業如前述，又證人
    楊靜薰、吳文欽所述亦無從佐證證人顏安所述為真，檢察官
    所提出之其他證據尚不足以補強被告確有如公訴意旨所指犯
    行。此外，復查無其他積極證據，即屬不能證明被告犯罪，
    自應為被告無罪之諭知。
據上論斷，應依刑事訴訟法第301 條第1 項，判決如主文。 
本案經檢察許大偉提起公訴，檢察官黃嘉慧、馮品捷到庭執行職
務。
中　　華　　民　　國　　111 　年　　12　　月　　20　　日
                  刑事第六庭  審判長法　官　黃美盈
　　　　　　　　　                  法  官  蔡玉琪
　　　　　　　　　                  法  官  林涵雯
以上正本證明與原本無異。
如不服本判決應於收受本判決後20日內向本院提出上訴書狀，上
訴書狀應敘述具體理由。上訴書狀未敘述上訴理由者，應於上訴
期間屆滿後20日內補提理由書狀於本院(均須按他造當事人之人
數附繕本 )「切勿逕送上級法院」。 
中　　華　　民　　國　　111 　年　　12　　月　　20　　日
                                    書記官  林汶潔